【裁判字號】    89,上易,4005
【裁判日期】    900109
【裁判案由】    詐欺
【裁判全文】
臺灣高等法院刑事判決                          八十九年度上易字第四五號
    上  訴  人  臺灣板橋地方法院檢察署檢察官
    上  訴  人
    即  被  告  甲○○
    上  訴  人
    即  被  告  戊○○
    共      同
    選任辯護人  李淑吟
    被      告  乙○○
    被      告  丙○○
    共      同
                李汶哲
                邱玉萍
右上訴人因被告詐欺案件，不服臺灣板橋地方法院八十六年度易字第八五０八號，中
華民國八十九年七月二十八日第一審判決（起訴案號：臺灣板橋地方法院檢察署八十
五年度偵字第一九００五號、八十六年度緝字第五０九號、第五一０號）提起上訴，
本院判決如左：
    主  文
上訴駁回。
    事  實
一、緣丁○○因聽聞友人王銘忠提及經營貨運行利潤頗豐，乃思及共同籌資設立，嗣
    經王銘忠介紹認識乙○○、丙○○夫婦，渠二人表示近日購入捷象交通事業有限
    公司，可以共同經營，惟因缺乏資金，四人擬議由丁○○提供其母陳糖所有之臺
    北市○○區○○段一小段第一三０號、第一三三號、第一五一號、第一九三號土
    地向銀行貸借款項，然因故未能核貸，其後乙○○、丙○○夫婦表示可代為尋覓
    金主借款，供創業之用，嗣並介紹金主甲○○（於民國八十二年間因違反槍砲彈
    藥刀械管制條例案件，經臺灣嘉義地方法院判處有期徒刑四月，於八十二年八月
    三十日易科罰金執行完畢，為累犯）與丁○○認識，甲○○表示可以貸借款項，
    惟須以公司名義，並提供土地設定抵押以供擔保，經渠等同意，由乙○○以其公
    司名義，及丁○○提供上開土地設定抵押借款，甲○○復轉知戊○○上開借款乙
    事。詎甲○○、戊○○明知上開土地係丁○○為籌資開設貨運行向其借款之擔保
    ，並非作為擔保乙○○、丙○○夫婦前積欠甲○○欠款新臺幣（下同）五百萬元
    之擔保，二人竟基於共同意圖為自己不法利益之犯意聯絡，於八十五年八月二十
    六日，乙○○、丙○○帶同丁○○、王銘忠至臺北縣新莊市○○街一五二號二樓
    大業代書事務所，與戊○○及代理甲○○出席之不知情之黃景弘會晤，戊○○即
    向丁○○佯稱待辦妥土地抵押權後三日內，金主會將借款一千三百萬元撥付至丁○○之銀行帳戶內，致使丁○○陷於錯誤，交付上開土地所有權狀並代理陳糖於
    抵押權設定契約書內簽名，交予戊○○，再由戊○○轉交予不知情之代書林源福
    辦理抵押權設定事宜，將上開土地設定最高限額抵押一千五百萬元予戊○○名下
    ，使戊○○獲得財產上之不法利益。嗣丁○○因久未見上開借款撥入帳戶內，經
    電話聯絡戊○○遭拒、甲○○復改稱該土地係為擔保乙○○前積欠之債權一千五
    百萬元欠款，丁○○始知受騙。
二、案經丁○○訴請臺灣板橋地方法院檢察署檢察官偵查起訴。
    理  由
壹、被告甲○○、戊○○上訴意旨略稱：
    １‧(1)乙○○確有向上訴人甲○○、戊○○借一千五百萬元，有八十五年八月二
          十三日由蕭元華律師見證之協議書可證。
        (2)乙○○借貸前述金額時，提供十部曳引車之資料，並開本票以供擔保，復
          示以丁○○之母陳糖之土地權狀影本，且明白表示因丁○○欠他錢，故同
          意以其母之土地向銀行貸款以還錢，待向銀行貸款下來，即會還錢，否則
          願以該土地提供擔保設定抵押，遂使甲○○不疑有他，而因之向戊○○借
          款轉借予乙○○；此有八十五年十月二十一日偵訊筆錄可證。
        (3)借貸契約上所以書立一千三百萬元，而非乙○○所借貸之一千五百萬元，
          係因為乙○○對甲○○表示，僅能書立一千三百萬元，有甲○○在八十五
          年十月二十一日之偵訊筆錄可證。
        (4)乙○○以陳糖之土地權狀影本取信被告甲○○，表示要貸款還錢，有八十
          七年六月十九日原審訊問筆錄可證。
    ２‧(1)戊○○確有將一千五百萬元借予甲○○，再由甲○○借予乙○○，不惟經
          戊○○於歷次偵訊中及訊問中陳述在卷，亦經甲○○證述屬實。一千五百
          萬元為數不少，係因甲○○告稱短期借款（二三個月可還），復有本票擔
          保（共三張，八十五年五月五日林、柯二人借款時開一張，八十五年六月
          五日借款時又開二張），並且又示以陳糖之土地權狀影本，告以乙○○有
          言要以之向銀行貸款還錢，屆期如不能清償會以土地提供擔保。因此遂不
          疑有詐而貸借金錢，孰知於債權不獲清償時，要求給予擔保，爰為抵押權
          之設定後，甲○○、戊○○因被告訴人提出詐欺告訴，而檢察官未詳究事
          實及原判決昧於事實而論罪科刑，誠屬冤枉，被告甲○○、戊○○只是單
          純之借款而已，純屬民事而已。
        (2)乙○○所簽之協議書可證乙○○確有借款一千五百萬元，實不容空言否認
          ，且又有律師見證，如不足憑，則尚有何可據？
        (3)戊○○之資金來源確係向證人侯全德拿的亦經侯全德證述在卷，有八十八
          年十一月八日筆錄證述在卷。
    ３‧(1)被告甲○○向戊○○借款一千五百萬元，八十五年五月五日借五百萬元，
          八十五年六月五日借一千萬元，共計一千五百萬元，當時開本票為擔保（
          八十五年五月五日取款時開本票一張，面額五百萬元，發票日為八十五年
          五月五日；八十五年六月五日取款時開本票二張，面額各為五百萬元，發
          票日為八十五年六月五日）此有蕭元華律師見證之協議書可證，並經林克
          泉在八十七年六月十九日訊問筆錄中所承認。
        (2)八十五年七月九日在張清浩律師事務所書立之協議書，確認乙○○對李春
          明所積欠債務之金額為新台幣五百萬元整，純係另外一筆債務，有別於前
          述之一千五百萬元債務（係甲○○個人所借予乙○○的），乙○○故言不
          實，有意將這筆八十五年七月九日之債務與前述債務混淆，希圖造成兩筆
          債務為同一筆債務之假象，而否認確有一千五百萬元之債務，此有八十九
          年七月十四日乙○○之訊問筆錄可證。
    ４‧侯全德已提出股票買賣證明，足證戊○○有錢寄放其處投資，若非事實勢難
        提出該資料以證。
    ５‧原判決以戊○○所稱借款一千五百萬元已有同額三紙支票作擔保外，亦有曳
        引車現價足敷清償，而認為乙○○、丙○○沒有再提供土地供作擔保之理，
        其所認有違誤。
    ６‧丁○○之母陳糖之土地確係為擔保被告乙○○所積欠之一千五百萬元債務，
        此由乙○○、丁○○在借貸書上簽名可證，何況土地為第三人提供設定抵押
        者，尚需有印鑑證明及同意書，若非抵押人同意何能為之等語。
    惟查：
  （一）、被告甲○○、戊○○雖矢口否認有何上開犯行，被告甲○○辯稱：八十五
          年五月間，乙○○、丙○○夫妻成立捷象交通事業有限公司，急需資金，
          乃透過伊向戊○○借款一千五百萬元，於借款同時，乙○○並稱因告訴人
          丁○○欠他錢，同意提供土地所有權狀予渠至銀行借款，待核貸後，即可
          還款，其後因該土地有糾紛，銀行無法貸款，伊便要求乙○○至少要拿土
          地給戊○○設定擔保，乃於八十五年八月二十五日共同至臺北縣新莊市大
          業代書事務所，辦理上開土地之抵押權設定予戊○○，以擔保上開債權，
          該土地確為擔保乙○○前積欠之債務，非如丁○○所指係為借款之擔保，
          至於乙○○於八十五年七月間向伊借得之五百萬元，業已償還完畢，與前
          開債務無涉云云；被告戊○○則辯稱：乙○○、丙○○透過甲○○向伊借
          款一千五百萬元，於八十五年五月、六月間陸續交付五百萬元、一千萬元
予甲○○，再轉交予乙○○，於借款同時，甲○○並交付乙○○所開立之
          支票予伊供作擔保，原本約定借款二、三月即還款，其後因無法向銀行貸
          到款項，乃要求渠等提供擔保，並無詐騙告訴人之不法意圖云云。但按：
    （１）被告甲○○、戊○○主張被告乙○○於八十五年五月五日及六月五日確曾
          向其借款各五百萬元及一千萬元，且皆係收受現金。嗣經本院於八十九年
          十二月十九日訊問被告時要求被告甲○○、戊○○等提出資金來源，被告
          甲○○主張錢是戊○○拿出來的，戊○○則主張資金均是侯全德在發落，
          證人侯全德於原審時證稱戊○○係跟他的互助會（見原審Ｂ卷第一四九頁
          ）；但在偵查時又稱係合作股票（見偵察卷第八六頁），其證詞反覆，顯
          無足採。又戊○○於八十五年十月二十一日檢察官偵訊時檢察官問：資金
          來源？（叫「阿益」給我五百萬元、一千萬元也是我向「阿益」借一部分
          ，我自己也有七、八百萬元。）其後卻又稱資金來源係侯全德，二者顯有
          矛盾。被告雖主張阿益（台語）應係台語阿德之誤應為書記官誤聽，但其
          於偵訊時主張一千萬元係向「阿益」借一部分，自己有七、八百萬元（見
          偵查卷第二十九頁），另八十六年二月二十日檢察官訊問時檢察官問：侯
          全德提供你多少錢？（八百五十萬元，我自己有六百五十萬元），問：侯
          在何處拿給你八百五十萬元？（我與侯是共同投資，是到嘉義朴子找侯拿
          八百五十萬現金，加上我自己六百五十萬元，分二次給一次給五百萬，另
          一次給一千萬．．．）（見偵察卷第七六頁）；按戊○○上述二次偵訊筆
          錄中所陳出入甚大，八十五年十月二十一日稱係分二次向「阿益」取款，
          八十六年二月二十日時卻又說係向侯拿八百五十萬元，再加上自己的六百
          五十萬元（按即僅向侯拿一次錢），二次庭期所言無一相同，其矛盾之處
          ，無一得以自圓其說，破綻百出。另被告甲○○、戊○○復無法證明其鉅
          額金錢來源，故被告稱八十五年五月五日、六月五日確曾在嘉義朴子交付
          五百萬元及一千萬元與被告乙○○之事實顯係虛構，無法證明確有該借貸
          事實存在。
   （２） 被告甲○○主張因乙○○無法清償借款，當然應依借貸契約書之約定設定
          抵押予戊○○，自無違誤。惟被告戊○○則主張是乙○○向甲○○借，李
          再向我調借一千五百萬元，據甲○○告知是陳糖要提供此筆土地為擔保（
          見八十五年十月二十一日偵查卷）。本件抵押權設定緣由係告訴人丁○○
          因聽聞友人王銘忠提及經營貨運行利潤頗豐，二人乃決意共同籌資設立，
          嗣經王銘忠介紹認識被告乙○○、丙○○夫婦，渠等表示近日購入捷象交
          通事業有限公司，可以共同經營，惟因缺乏資金，乃由告訴人提供其母所
          有之上開土地向銀行貸款，惟因故未能核貸，嗣經乙○○、丙○○介紹，
          始改向被告甲○○、戊○○借款，並完成抵押權登記，詎被告甲○○、陳
          國瑞並未依約交付借款之事實，業據告訴人丁○○於偵審中指訴甚詳，並
          有土地登記簿謄本乙份附卷可證，復據證人王銘忠於偵查中證稱：丁○○
          、乙○○之前均為我的朋友，我知道丁○○有一筆土地就介紹乙○○與陳
          水海認識，並以土地向金主借錢，金主稱要有公司負責人出面，恰好林克
          泉具備此件，在代書處簽約時我有在場，是戊○○說金主要我們設定後三
          至五日要撥款到我們帳戶，．．，當時設定一千五百萬元，戊○○說要撥
          款一千三百萬元等語明確（參見偵查卷第一一二頁背面、第一一三頁），
          被告乙○○於偵查中亦供稱：我認識王銘忠，他之前陸續向我借一百八十
          萬元，我也未向其催討，但後來我經商困難，就向王銘忠催討，王銘忠於
          七月十二日帶丁○○到長庚醫院找我，就拿丁○○之土地謄本表示可以幫
          他去問可否貸款，稱如果可貸到款項，可還我一百八十萬元，再另借我二
          百萬元，土地謄本是丁○○在五、六月間拿給我，當時我不認識丁○○，
          七月十二日他們說如果向私人能借到錢也可以，之後透過甲○○的朋友找
          到一家代書事務所找金主，大約在八月中旬左右，在代書事務所商討設定
          抵押貸款之事，當時金主有問錢撥給何人，王銘忠及丁○○稱要開聯合帳
          戶，錢要撥給他們之帳戶，要丁○○設定一千五百萬元抵押，撥款一千三
          百萬元，是辦完手續後三天撥款等語（參見偵查卷第八頁），被告甲○○
          、戊○○雖均否認此節，惟依卷附之本件設定抵押權同時所簽立之借貸契
          約書明確載明：「茲捷象交通事業有限公司於民國八十五年六月十四日，
          因買賣成立變更董事長為乙○○先生。
         （一） 因捷象交通事業有限公司成立急需資本及增加車輛配合公司營運計
                劃，經由董事乙○○先生出面向（金主）調借新臺幣臺仟佰萬元
                正。
         （二） 經董事乙○○先生提供不動產擔保人（陳糖）君所有不動產（標示
                如下：房屋土地臺北市○○區○○段地號０一三０─００００、０
                一五一─００００、０一九三─００００、０一三三─００００）
                自願提供債權人設定抵押權。（註：設定金額比借金額多二成）」
          此有借貸契約書附卷可證，衡諸常情，苟如被告甲○○、戊○○所辯上開
          土地係為供擔保乙○○所借用之一千五百萬元云云，則該借貸契約書上何
          以書立與借用金額顯不相符之一千三百萬元？而被告乙○○、丙○○與告
          訴人丁○○過去彼此間並不認識，亦無借貸關係，業據渠等一致供承在卷
          ，（被告甲○○、戊○○主張告訴人丁○○在告訴狀中稱「八十四」年起
          就經由王銘忠介紹而認識乙○○、丙○○．．．，按告訴狀中係稱民國八
          十四年起，被告乙○○夫婦因與告訴人朋友王銘忠熟識．．．，而非八十
          四年即與告訴人認識），是告訴人與被告乙○○、丙○○之間既無特殊情
          誼，苟非為合夥經營貨運行，豈有無條件提供其母所有之土地為他人設定
          抵押之理。
   （二)、被告乙○○、丙○○夫婦所以介紹金主甲○○予告訴人，係雙方為經營貨
          運行業務擬由戊○○提供土地向金主借貸一千五百萬元，告訴人戊○○提
          供其土地供抵押與乙○○積欠甲○○之前開欠款無涉等情，業據被告林克
          泉、丙○○迭於偵審中供述在卷，此並有協議書乙紙附卷可證，被告李春
          明雖否認此節，並稱：該五百萬元借予被告乙○○、丙○○，渠二人已於
          八十五年八月五日將五百萬元償還完畢，與前開一千五百萬元借款無涉云
          云，惟依被告甲○○所述，於八十五年七月九日簽署上開協議書前，被告
          乙○○、丙○○尚分別於八十五年五月五日向其借款五百萬元、六月五日
          借款一千萬元，苟上開一千五百萬元之借款均為真正，則被告乙○○、柯
          寧如合計欠款應為二千萬元，何以該協議書僅書立五百萬元之債務？
  （三）、復就被告甲○○、戊○○指稱被告乙○○借款時，併同交付發票人為林克
          泉，票號分別為ＡＱ0000000、ＡＱ0000000、ＡＱ000
          0000，金額各五百萬元之支票各乙紙，並提出退票支票三紙為憑，以
          證被告乙○○確有向渠等借款一千五百萬元乙節，對於上開支票之交付時
          間，被告甲○○於原審審理中先稱：（問：借錢的擔保為何？）他開三張
          票給我，等辦貸款下來才還錢，支票發票日寫拿到錢之日期較好算云云（
          參見原審八十七年一月二日訊問筆錄），被告戊○○亦辯稱：因係短期借
          款，他有交乙○○之支票給我，五月份開一張、六月份開二張，另一張十
          幾萬元金額之票當利息云云（參見原審八十七年一月二十三日訊問筆錄）
          ，證人侯全德亦證稱：借錢時，他開當天的票給我，他說借錢的人貸到款
          就還，他拿的票是八十五年五月五日、發票人乙○○、付款人為臺灣中小
          企業銀行林口分行，票號為ＡＱ0000000，他說貸款下來還錢那天
          算利息，一般銀行貸款約二、三個月可下來云云（參見原審八十七年二月
          十三日訊問筆錄），依被告甲○○、戊○○及證人侯全德所稱被告乙○○
          於借款同時併同交付「支票」三紙，訊據被告乙○○、丙○○則對於此點
        加以否認，均證稱：伊等僅向甲○○借款三百八十四萬元，七月九日之前
          陸續借的，至於八月二十三日之協議書內記載於八十五年五、六月間有借
          一千五百萬元顯然與前開協議書內容不符，而被告甲○○、戊○○所提出
          之該三紙支票非如渠等所稱於借款同時所開立，係事後之八十五年八月二
          十三日被告甲○○強令其所簽下，該三紙支票在蕭律師事務所門口寫的，
          其中一紙票號ＡＱ0000000號支票因寫錯而作廢，另票號ＡＱ00
          00000號支票之十萬元支票則係八月二十八日至九月五日之利息等語
          ，經查被告乙○○以其名義在臺灣中小企業銀行林口分行所開設之帳號第
          二五四八─三號支票存款帳戶，自八十五年三月八日開戶使用，迄八十五
          年十一月五日始被列為拒絕往來，本件被告甲○○所提出之乙○○簽發之
          上開支票，則係於八十五年七月二十日所領用等情‧此有臺灣中小企業銀
          行林口分行八十七年三月十六日林口字第０００五０號、八十七年五月四
          日八七林口第００七０號函各乙紙附卷可證，足認被告甲○○、戊○○所
          辯於八十五年五月五日、六月五日所稱之借款同時並取得乙○○所簽發之
          支票乙事，顯非事實，嗣被告甲○○、戊○○再改稱，乙○○係先開立本
          票，嗣因未如期清償，再換票為支票，且本票已還給他們等語，惟被告李
          春明、戊○○迭於偵查中、原審歷次審理中均未提及上開換票乙事，證人
          侯全德亦附和所辯，嗣被告乙○○、丙○○於原審審理中抗辯各該支票係
          事後所領用，且經原審去函臺灣中小企業銀行林口分行查證無誤後，被告
          甲○○、戊○○始以上開換票乙事置辯，顯見渠等所辯乃為造成上開債權
          存在之假象甚明。參以告訴人於偵查中亦證稱：乙○○實際只欠甲○○五
          百萬元，其他都是受到威脅等語（參見偵查卷第七十四頁）供土地向被告
          甲○○、戊○○抵押借款並非同一件事，被告甲○○、戊○○所稱告訴人
          提供土地係為擔保被告乙○○所積欠之一千五百萬元云云亦非事實。綜上
          所述，足見被告甲○○、戊○○明知告訴人所提供之上開土地係為創業借
          款所用，竟佯稱同意借款，嗣經完成抵押權登記後，拒不付款，並藉詞上
          開土地係為提供乙○○欠款之擔保，而使戊○○得財產上之不法利益。其
          犯罪事證明確。
  （四）、綜上所述，原審以被告甲○○、戊○○所為，係共犯刑法第三百三十九條
          第二項之詐欺得利罪。其認事用法並無違誤，上訴人甲○○、戊○○仍執
          陳詞指摘原判決認定事實不當，其上訴為無理由，應予駁回。
貳‧（一）  公訴意旨略以：被告乙○○、丙○○與被告甲○○、戊○○二人基於共
            同為第三人及自己不法之所有，由被告乙○○、丙○○二人向告訴人誑
            以渠二人等購得貨車且併購捷象運輸有限公司，經營遠景頗佳，惟尚欠
            若干資金為由，設詞遊說告訴人提供上開土地辦理抵押，告訴人不疑有
            詐，即於八十五年八月二十六日，由被告乙○○、丙○○帶同告訴人、
            王銘忠至臺北縣新莊市大業代書事務所，辦妥土地抵押權設定，並保證
            於三日內將款項一千三百萬元撥至丁○○銀行帳戶中，致使告訴人陷於
            錯誤，交付上開土地權狀辦理抵押完成，使被告戊○○、甲○○等獲得
            財產上之利益，被告乙○○、丙○○等則獲得債務之抵免。因認被告林
            克泉、丙○○亦涉犯刑法第三百三十九條第二項之罪云云。
   （二）、 公訴人上訴意旨指稱被告乙○○、丙○○明知甲○○等並非正常放貸，
            而其等亦深受其害，卻仍介紹告訴人丁○○向甲○○等借貸，若非李春
            明等向乙○○、丙○○催逼甚殷，迫令被告乙○○、丙○○等尋人入轂
            ，告訴人當不致陷於錯誤，又雖被告乙○○等陳稱僅欠甲○○等五百萬
            元，甲○○等仍堅指乙○○、丙○○欠其一千五百萬元；乙○○等則稱
            甲○○明知其等未積欠偌多款項，仍迫使被告乙○○等簽具非真正之切
            結書，沏詞虛構被告乙○○等承認欠款一千餘萬元之假象，然被告林克
            泉、丙○○仍隱瞞告訴人上情，致使告訴人提供系爭土地供甲○○等設
            定抵押，是被告縱基於無奈，仍難解與甲○○等確有共同詐欺得利之意
            圖，至乙○○等自身利得為何？不足以影響其等犯罪行為之成立云云。
    （三）、 然查：
      １‧認定不利於被告之事實，須依積極證據認定，苟積極證據不足為不利於被
          告事實之認定時，即應為有利於被告之認定，更不必有何有利之證據（最
          高法院七十七年度台上字第四六六七號判例參照）。公訴人認被告乙○○
          、丙○○與甲○○、戊○○涉有共同詐欺罪嫌，無非以被告乙○○、柯寧
          如前向甲○○、戊○○貸借之款項，因不合理之計息方式致使債務越滾越
          高，並遭其二人以不正當手段索討債務，竟仍介紹告訴人向其二人借款，
          心態可疑，嗣並於設定抵押時，於借貸契約書中簽名蓋章，足認渠等有欺
          罔告訴人之意。惟按：
      ２‧本件設定抵押權借款事宜，固由被告乙○○、丙○○居中介紹金主甲○○
          、戊○○予告訴人，嗣並以被告乙○○名義簽立借貸契約書，並由告訴人
          提供上開土地設定一千五百萬元之抵押債權與戊○○，其後被告甲○○、
          戊○○並未依約匯款之事實已如前述。惟被告乙○○、丙○○前積欠李春
          明之五百萬元業於八十五年七月九日以其所有之曳引車十輛質押予甲○○
          ，此有協議書乙紙附卷可證，並據被告乙○○、丙○○自承在卷。另八十
          八年九月二十日原審甲○○訊問時，（問：乙○○向你借過多少錢？答：
          一次五百萬，一次一千，共一千五百萬，分三次借。是向戊○○借。八十
          五年七月在桃園向我借過一次五百萬拿現金給他軋票，那五百萬是我去湊
          來給他的，向那些人湊想不起來，他後來用現金還我。）不惟與被告林克
          泉、丙○○所辯相左，且與七月九日協議書所書立之內容亦不相符，難以
          採信。且甲○○稱一千五百萬係分三次給錢，與另一被告戊○○稱一千五
          百萬係分二次給，互有矛盾。亦與甲○○於八十九年十二月十九日本院訊
          問時，答稱一千五百萬元係分二次給錢亦有出入。被告乙○○、丙○○亦
          堅詞否認該一千五百萬元之債務之存在。茍被告甲○○前開所辯質押車輛
          係為償還一千五百萬元之借款，然依被告乙○○與戊○○所簽定之借款契
          約書第六條約定該債務本金應由乙○○分五年償還，每月清償二十三萬四
          千元正，亦有借貸契約書可證。是被告甲○○、戊○○茍非以不正手段索
          償，則上開契約既已約定由被告乙○○分期清償，於清償日未屆至前，簽
          約後僅逾三日，被告乙○○豈有復以其所有車輛抵償債務之理？足認告訴
          人提供上開土地借款乙事，與乙○○前開欠款之事無關。此亦據告訴人、
          證人王銘忠證述屬實，是上開一千五百萬元之債權顯非實在，已如前述。
          公訴人認乙○○、丙○○明知被告甲○○等非正常放貸，因受甲○○等催
   逼債務乃隱瞞告訴人上情，致告訴人陷於錯誤而提供系爭土地供甲○○等
          設定抵押。縱乙○○等基於無奈，仍難解與甲○○等確有共同詐欺得利之
          意圖云云。惟查，依前所述乙○○、丙○○在本案件中受被告甲○○等以
          不正當之手段，將其所欠債務不斷擴大，其所受損害甚殷，雖在受被告李
          春明以不當手段擴大債務之情狀下，仍介紹告訴人以土地向被告甲○○等
          抵押借款似有違常情，然訊之告訴人告訴被告乙○○、丙○○共同詐欺獲
          取何不法利益乙節，告訴人亦稱不知道（參見偵查卷第十四頁背面）。是
          難僅憑被告乙○○、丙○○於此情狀下仍介紹告訴人向被告甲○○、陳國
          瑞設定抵押借款，即遽認其等亦有共同詐欺意圖。揆諸前揭說明，自不得
          為不利於被告乙○○、丙○○之認定。此外，復查無其他積極證據足認被
          告乙○○、丙○○有何詐欺犯行，而不能證明其等犯罪，原審依法諭知無
          罪之判決並無違誤，公訴人之上訴為無理由，應予駁回。
三、據上論斷，應依刑事訴訟法第三百六十八條，判決如主文。
本案經檢察官劉斐玲到庭執行職務。
中      華      民      國     九十     年     一      月      九     日
                                台灣高等法院刑事第八庭
                                    審判長法  官  蔡  秀  雄
                                          法  官  沈  宜  生
                                          法  官  陳  炳  彰
右正本證明與原本無異。
不得上訴。
                                          書記官  賴  淑  真
中      華      民      國     九十    年      一     月     十二     日
附錄：本案論罪科刑法條全文
刑法第三百三十九條第二項
意圖為自己或第三人不法之所有，以詐術使人將本人或第三人之物交付者，處五年以
下有期徒刑、拘役或科或併科一千元以下罰金。
以前項方法得財產上不法之利益或使第三人得之者亦同。
前二項之未遂犯罰之。


司法院資訊處製作；財團法人民間司法改革基金會備份。
